臺灣高等法院刑事判決
109年度上訴字第1544號
上  訴  人  
即  被  告  張光智


上列上訴人因毒品危害防制條例案件，不服臺灣基隆地方法院10
8年度訴字第790號，中華民國109年1月22日第一審判決（起訴案
號：臺灣基隆地方檢察署108年度毒偵字第1586號），提起上訴
，本院判決如下：
    主  文
上訴駁回。
    事  實
一、張光智基於施用第一級毒品海洛因及第二級毒品甲基安非他
    命之犯意，於民國108年5月4日凌晨，在新竹縣○○鎮○○路000
    巷00號住處內，將海洛因及甲基安非他命混合置入玻璃球吸
    食器內，再以火加熱燒烤吸食煙霧，以此方式同時施用海洛
    因及甲基安非他命1次。嗣因張光智為列管之毒品調驗人口
    ，經合法通知採尿而未到場，該管警察機關遂向被告戶籍所
    在之臺灣新竹地方檢察署檢察官聲請核發強制採尿許可書後
    ，持該許可書於108年5月4日對張光智採尿送驗，檢驗結果
    呈嗎啡（海洛因代謝後尿液檢出成分）、甲基安非他命及安
    非他命陽性反應，而悉上情。
二、案經新竹縣政府警察局竹東分局報告臺灣新竹地方檢察署檢
    察官呈請臺灣高等檢察署核轉臺灣基隆地方檢察署檢察官偵
    查起訴。　　
    理  由
壹、程序事項
一、證據能力
    上訴人即被告張光智（下稱被告）上訴理由主張本件警察採
    尿程序有違規定，所採得之尿液無證據能力云云。但查被告
    因犯施用毒品案，經法院先後判處有期徒刑確定，經臺灣基
    隆地方法院（下稱基隆地院）以105年度聲字第1110號裁定
    應執行有期徒刑3年確定後入監執行，於107年5月11日假釋
    出獄，為列管之毒品調驗人口，嗣經警合法通知但被告無正
    當理由未到驗，警方遂依毒品危害防制條例第25條強制驗尿
    之規定，向臺灣新竹地方檢察署檢察官聲請核發許可書後持
    該許可書對被告採集尿液送驗等情，有臺灣新竹地方檢察署
    檢察官核發108年度警聲強字第35號強制採驗尿液許可書及
    相關聲請資料附卷可憑（本院卷第113至161頁，新竹地檢10
    8年度毒偵字第1198號卷第8頁），故依法所採集送驗之被告
    尿液暨相關檢驗報告即具證據能力。
二、被告前因施用毒品案件，經基隆地院裁定送觀察、勒戒後，
    認無繼續施用毒品之傾向，於97年4月7日執行完畢釋放出所
    ，並由臺灣基隆地方檢察署檢察官以96年度毒偵字第2765號
    案為不起訴處分確定。於上開觀察勒戒執行完畢釋放後5年
    內之97年9月間，再因施用第一級、第二級毒品案件，經基
    隆地院以97年度訴字第1557號判決判處有期徒刑6月、3月，
    應執行有期徒刑7月，上訴後，經本院以97年度上訴字第601
    0號判決駁回上訴確定，有本院被告前案紀錄表、在監在押
    紀錄表各1 份在卷足憑。被告犯施用毒品罪遭觀察勒戒執行
    完畢釋放後5年內已再犯施用毒品罪，本件施用毒品犯行，
    即非屬毒品危害防制條例第20條第3項所規定之5年後再犯之
    情形，檢察官依法起訴，程序尚無不合。
貳、實體部分
一、認定犯罪事實所憑證據及理由
　　上揭犯罪事實，業據被告張光智於偵查中檢察事務官詢問時
    及原審審理時均坦承不諱（新竹地檢108年度毒偵字第1198
    號卷第70至71頁，原審卷第86頁、第99頁、第101頁）。且
    被告本次經警採尿送驗結果，呈嗎啡（海洛因代謝後尿液檢
    出成分）、甲基安非他命及安非他命陽性反應，此有新竹縣
    政府警察局採尿室毒品人口到場採尿名冊（檢體編號：Z000
    000000000）、台灣檢驗科技股份有限公司108年5月22日出
    具之濫用藥物檢驗報告各1份附卷可稽（新竹地檢108年度毒
    偵字第1198號卷第10至11頁），足認被告任意性自白與事實
    相符，堪以採信，本案事證明確，自應依法論科。
二、論罪及駁回上訴之理由
  ㈠核被告所為，係犯毒品危害防制條例第10條第1項之施用第一
    級毒品罪及第2項之施用第二級毒品罪。被告因施用第一、
    二級毒品而持有海洛因及甲基安非他命之低度行為，應各為
    其施用之高度行為所吸收，均不另論罪。又被告係以一施用
    行為，同時同地施用海洛因及甲基安非他命，係屬一行為同
    時觸犯施用第一、二級毒品之2罪，為想像競合犯，應從一
    重之施用第一級毒品罪處斷。
　㈡被告前因①施用第一級毒品案件，經基隆地院以100年度訴字
    第718號判決判處有期徒刑8月，上訴後，經本院以101年度
    上訴字第61號及最高法院以101年度台上字第1702號判決駁
    回上訴確定；②施用第一、二級毒品案件，經基隆地院以101
    年度訴字第155號判決判處有期徒刑7月、3月，應執行有期
    徒刑8月確定；③施用第一級毒品案件，經臺灣臺北地方法院
    以101年度審訴字第612號判決判處有期徒刑7月確定；④施用
    第一級毒品案件，經基隆地院以101年度訴字第509號判決判
    處有期徒刑8月確定；上開①至③案各罪所處之刑，並經臺灣
    臺北地方法院以101年度聲字第1931號裁定應執行有期徒刑1
    年8月確定後，與④案所處之刑接續執行，於103年9月16日縮
    刑期滿執行完畢，有本院被告前案紀錄表1份在卷可憑，其
    於有期徒刑之執行完畢後5年內故意再犯本件有期徒刑以上
    之罪，為累犯，又參酌司法院釋字第775號解釋意旨，審酌
    被告前已因多起施用毒品犯行經法院科刑並執行完畢，卻未
    能謹慎守法，執行完畢後又犯本件施用毒品罪，刑罰反應力
    薄弱，當應依刑法第47條第1項之規定加重其刑。
　㈢原審以被告犯毒品危害防制條例第10條第1項、第2項之施用
    第一、二級毒品罪，事證明確，並依想像競合犯從一重處斷
    ，復依累犯規定加重其刑，且審酌被告未戒絕毒癮革除惡習
    ，再犯本案施用毒品犯行，自制力薄弱、戒毒決心不強、欠
    缺自我反省之心，自有使其接受相當刑罰處遇以教化性情之
    必要，且被告施用毒品種類究非單一，而為多種毒品之濫用
    者，並考量其犯後坦承犯行，並審酌被告自稱有心戒毒且有
    正常工作（水電工），本次因工作之暇，返回基隆受到朋友
    鼓惑始又吸毒等情，及其施用毒品係戕害其個人身心健康之
    行為，暨衡其高職肄業之智識程度、經濟小康等一切情狀，
    量處有期徒刑11月，核其認事用法及量刑均無不當，應予維
    持。
　㈣被告上訴意旨略以：本案並無緊急或不得已情況，檢察官亦
    未到場執行強制採尿，也未經被告自願性同意，警察採驗尿
    液之程序違法，所採尿液不具證據能力云云。但如前所述，
    本案係警方依法向檢察官聲請核發強制採尿許可書後執行尿
    液採驗，有臺灣新竹地方檢察署檢察官核發108年度警聲強
    字第35號強制採驗尿液許可書暨相關聲請資料在卷可憑（本
    院卷第113至161頁，新竹地檢108年度毒偵字第1198號卷第8
    頁），無論被告有無自願性同意，警察機關均可依該許可書
    執行尿液採驗，所採尿液及相關檢驗報告當有證據能力，並
    可憑以認定本案犯罪事實。被告誤解相關程序，指稱違法云
    云，並無理由，應予駁回。
參、被告經本院合法傳喚，無正當理由不到庭，爰不待其陳述而
    為一造辯論判決。
據上論斷，應依刑事訴訟法第368條、第371條，判決如主文。
本案經檢察官張友寧、陳虹如提起公訴，檢察官黃建麒到庭執行
職務。
中　　華　　民　　國　　109 　年　　6 　　月　　30　　日
                  刑事第六庭  審判長法　官  劉方慈
                                    法　官  林家賢
                                    法　官  許曉微
以上正本證明與原本無異。
如不服本判決，應於收受送達後20日內向本院提出上訴書狀，其
未敘述上訴之理由者並得於提起上訴後20日內向本院補提理由書
（均須按他造當事人之人數附繕本）「切勿逕送上級法院」。
                                    書記官  徐仁豐
中　　華　　民　　國　　109 　年　　6 　　月　　30　　日
附錄：本案論罪科刑法條全文
毒品危害防制條例第10條
施用第一級毒品者，處 6 月以上 5 年以下有期徒刑。
施用第二級毒品者，處 3 年以下有期徒刑。